# 请教陈老师，关于控制的问题

提问人：wendy24 时间：2013-01-06 14:35:34
请教陈老师： A公司有 2 个股东B公司和C公司，其中B公司和C公司分别持有A公司60%和40%的股权。
根据B与C签订的投资协议，对股东会和董事会权限约定如下：
1.各股东按照出资比例分取A公司红利，股东会的职责包括（ 1 ）决定公司的经营方针和投资计划；（ 2 ）选举和更换非由职工代表担任的董事、监事，决定有关董事、监事的报酬实现；（ 3 ）审议批准董事会的报告；（ 4 ）审议批准监事会或者监事的报告；（ 5 ）审议批准公司的年度财务预算方案、决算方案；（ 6 ）审议批准公司的利润分配方案和亏损弥补方案；（ 7 ）对公司增加或者减少注册资本作为决议；（ 8 ）对发行公司债券作出决议；（ 9 ）对公司合并、分立、解散、清算或者变更公司形式作出决议；（ 10 ）修改公司章程；（ 11 ）公司章程规定的其他职权。
2.董事会共有 3 名董事，其中B公司（60%）指派 1 名，C公司（40%）指派 2 名，董事会的职责包括：（ 1 ）召集股东会会议，并向股东会报告工作；（ 2 ）执行股东会的决议；（ 3 ）决定公司的经营计划和投资方案；（ 4 ）制订公司的年度财务预算方案、决算方案；
（ 5 ）制订公司的利润分配方案和弥补亏损方案；（ 6 ）制订公司增加或者减少注册资本以及发行公司债券的方案；（ 7 ）制订公司合并、分立、解散、清算或者变更公司形式的方案；（ 8 ）决定公司内部管理机构的设置；（ 9 ）决定聘任或者解聘公司经理及其报酬事项，并根据经理的提名决定聘任或者解聘公司副经理、财务负责人及其报酬事项......(10)制定公司的基本管理制度；（ 11 ）公司章程规定的其他职权，例如借款额度。
同时，公司章程约定，股东会会议作出的决议，必须经代表三分之二以上表决权的股东通过。董事会决议应经全体董事表决，实行一人一票，经三分之二以上董事通过。
此外，A公司全体股东在A公司成立当天召开股东大会，一致同意将股东会的以下权利授权给董事会： （一）决定本公司的经营方针和投资计划；（二）决定本公司有关董事、监事的报酬事项；（三）审议批准董事会的报告；（四）审议批准本公司的利润分配方案和弥补亏损方案；（五）审议批准本公司的年度财务预算方案、决算方案；（六）对本公司增加或者减少注册资本作出决议；（七）
对发行本公司债券作出决议；（八）对本公司合并、分立、解散、清算或者变更公司形式作出决议；（九）决定本公司其他重大财务及经营决策事项。 请问在这种情况下，能否认为C公司可以控制A公司并将A公司纳入C公司合并报表，理由如下：（ 1 ）C公司可以控制A公司的董事会，因为C公司在董事会中占有 2 个席位，达到2/3表决权；（ 2 ）A公司董事会可以控制A公司，根据A公司股东的授权，董事会可以控制A公司的重大财务经营决策。 另外，想补充一个问题：截至目前，A公司的实收资本全部为C公司出资，B公司尚未认缴。根据投资协议和公司章程，“各股东以各自的认缴出资额为限对新公司承担责任，并按各自的实缴出资比例分享A公司利润、分担A公司风险及亏损。”且公司法第三十五规定，股东按照实缴的出资比例分取红利。因此，截至目前，C公司应该享有A公司100%的利润，如果将A纳入合并范围，少数股东权益也为 0 ；如果C不将A纳入合并范围，在长投里面权益法核算时，应享有A公司的利润也应该是A公司100%的利润。这样理解对吗？

回答人：chenyiwei
回复 wendy24 的帖子
感到奇怪的问题是：C公司仅持有A公司的 40 ％股权，但为何董事席位占 2 ／ 3 ？对此问题如何合理解释？
另外，为了慎重起见，还应注意收集A公司实际运作情况的相关资料，确定董事会是否实际控制了A公司的财务和经营政策，董事会上的相关议案是否均由代表C公司的董事提出，是否均获得通过等。 如果能够对董事会席位安排和股权比例不一致的情况给出合理解释，且实际运作方面的证据也支持C公司的实际控制权，并且没有其他需考虑的特殊因素，则可以认定C对A具有实质控制权，将其纳入合并报表范围。 对于A的利润分享和亏损分担问题，基本赞同你的理解，但建议B和C签订一个补充协议，对目前实缴资本比例和注册资本比例不一致的情况下的损益和净资产享有和分担问题作出明确约定。

提问人：wendy24 时间：2013-01-07 12:13:00
感谢陈老师指导！B公司的主要股东甲同时是C公司的管理层，且A公司的业务与C公司类似，因此根据甲与C公司股东商议，由B公司（甲持有）和C公司共同投资A公司，B公司虽然持有６０％的股权，仅可在董事会指派１名董事，而C公司虽然仅持有４０％股权，却可以在董事会指派２名董事，这是股东之间的协商安排。另外，根据A公司历史数据，我们发现A公司的重大经营财务政策的确是由C公司指派的董事决策，且B公司签订一致行动函，承诺其在A公司董事会、股东会的所有投票都与C公司一致。在这种情况下，我们是否可以认同C可以控制A呢？

回答人：chenyiwei
我理解应可以。但应在附注中对事实控制的判断依据予以充分披露，并且定期复核该判断是否持续有效。